【裁判字號】    98,審訴,4408
【裁判日期】    981124
【裁判案由】    偽證
【裁判全文】
臺灣高雄地方法院刑事判決            98年度審訴字第4408號
公  訴  人  臺灣高雄地方法院檢察署檢察官
被      告  甲○○
                    （現於臺灣高雄看守所另案羈押中）
上列被告因偽證案件，經檢察官提起公訴（98年度偵字第30049
號），嗣於本院準備程序中被告就被訴事實為有罪之陳述，經本
院告知簡式審判程序之旨，並聽取被告與公訴人之意見後，合議
庭裁定由受命法官獨任進行簡式審判程序，判決如下：
    主  文
甲○○犯偽證罪，處有期徒刑參月。
    事  實
一、甲○○於民國98年7 月14日上午9 時30分許，在本院刑事第
    12法庭審理98年度訴字第618 號宋雲正違反毒品危害防制條
    例案件中，明知其曾於97年5 月下旬、6 月下旬，在高雄市
    ○○路特力屋大門前，先後2 次向宋雲正購買第三級毒品K
    他命，竟基於偽證之犯意，於供前為證人具結後，對於宋雲
    正涉嫌販賣第三級毒品愷他命之重要關係事項，虛偽證述其
    於97年5 月、6 月間並未向宋雲正購買毒品，足生影響國家
    司法權之正確行使。
二、案經臺灣高雄地方法院檢察署檢察官自動檢舉偵查起訴。
    理  由
一、本件被告甲○○所犯之罪，為死刑、無期徒刑、最輕本刑為
    3 年以上有期徒刑以外之罪，其於準備程序進行中，就被訴
    事實為有罪之陳述，經本院告知簡式審判程序之旨，並聽取
    檢察官及被告之意見後，裁定進行簡式審判程序。
二、上開犯罪事實，業經被告甲○○於檢察官偵查中及本院審理
    中均坦承不諱，核與證人即承辦員警李安珍於臺灣高雄地方
    法院檢察署97年度偵字第23283 號、第23284 號等案件偵查
    中之證述相符，並有被告於97年度偵字第23283 號案件中偵
    查中之證述及證人結文影本、本院98年度訴字第618 號刑事
    案件98年7 月14日審理筆錄暨證人結文各1 份在卷可稽，足
    認被告之自白與事實相符，足堪採信。從而，本件事證明確
    ，被告犯行，應堪認定，應依法論科。
三、按刑法上之偽證罪，為形式犯，不以結果之發生為要件，一
    有偽證行為，無論當事人是否因而受有利或不利之判決，均
    不影響其犯罪之成立，而該罪所謂於案情有重要關係之事項
    ，則指該事項之有無，足以影響於裁判之結果者而言（最高
    法院71年度臺上字第8127號判例意旨參照），故核被告以證
    人身分於98年7 月14日本院98年度訴字第618 號宋雲正違反
    毒品危害防制條例案件審理中，就宋雲正有無販賣第三級毒
    品愷他命之重要事項，供前具結而為虛偽不實陳述，其所為
    係犯刑法第168 條之偽證罪。又被告於所虛偽陳述之案件（
    即宋雲正涉犯毒品案件，本院於98年7 月28日以98年度訴字
    第618 號判處罪刑，於98年9 月17日繫屬臺灣高等法院高雄
    分院98年度上訴字第1271號，現尚未確定）尚未確定前，即
    於98年9 月29日檢察官偵查中及本案審理中自白犯行，此有
    偵訊筆錄、宋雲正之臺灣高等法院被告前案紀錄表附卷可稽
    ，被告既於所虛偽陳述之案件裁判確定前自白，爰均依刑法
    第172 條之規定減輕其刑。
四、爰審酌被告藐視證人到庭作證應據實陳述之義務，供前具結
    就案情有重要關係之事項，為虛偽之陳述，企圖誤導審判機
    關審理犯罪之正確性，耗費司法資源，所為誠屬非是，惟念
    被告犯後業已坦承犯行，態度良好，法院亦未採信該迴護之
    詞，復參以其犯罪動機係因擔心家人受到宋雲正報復暨其犯
    罪手段、情節等一切情狀，量處如主文所示之刑。又刑法第
    41 條 所稱犯最重本刑為5 年以下有期徒刑之刑之罪者，係
    指法定最重本刑而言，並不包括依總則加重或減輕情形在內
    ，蓋屬「總則」性質之加減事由，僅為處斷刑上之加重或減
    免，並未變更其犯罪類型，原有法定刑自不受影響。而刑法
    第172 條就犯偽證罪、誣告罪，於裁判或懲戒處分確定前自
    白者，應減輕或免除其刑之規定，雖列於刑法分則編，且係
    就個別之特定犯罪行為而設，然其立法目的與自首規定雷同
    ，係在藉此優惠，鼓勵行為人及時悔悟，並早日發現真實，
    節省訴訟勞費，避免審判權遭受不當之侵害，此一規定，既
    未變更其犯罪類型，自屬相當於「總則」之減免其刑規定，
    其原有法定刑並不因此而受影響。是以被告所犯刑法第168
    條之偽證罪部分，因其法定刑為7 年以下有期徒刑，縱被告
    經本院依刑法第172 條規定減輕其刑，且宣告6 個月以下有
    期徒刑，仍無刑法第41條諭知易科罰金標準之適用（最高法
    院95年度臺上字第4927號判決意旨參照），併予指明。
據上論斷，應依刑事訴訟法第273 條之1 第1 項、第284 條之1
、第299條第1項前段，刑法第168 條、第172條，判決如主文。
本案經檢察官杜妍慧到庭執行職務。
中    華    民    國    98    年    11    月    24    日
                  刑事第十庭  法  官  曾子珍
以上正本證明與原本無異。
如不服本判決應於收受本判決後10日內向本院提出上訴書狀，並
應敘述具體理由，如未敘述上訴理由者，應於上訴期間屆滿後20
日內補提理由書狀於本院（均須按他造當事人之人數附繕本）「
切勿逕送上級法院」。
中    華    民    國    98    年    11    月    24    日
                              書記官  李承悌
附錄本案論罪科刑法條：
中華民國刑法第168 條
於執行審判職務之公署審判時或於檢察官偵查時，證人、鑑定人
、通譯於案情有重要關係之事項，供前或供後具結，而為虛偽陳
述者，處7 年以下有期徒刑。


司法院資訊處製作；財團法人民間司法改革基金會備份。
